【裁判字號】    99,易,1915
【裁判日期】    991213
【裁判案由】    詐欺
【裁判全文】
臺灣板橋地方法院刑事判決              99年度易字第1915號
公  訴  人  臺灣板橋地方法院檢察署檢察官
被      告  林勇安
上列被告因詐欺案件，經檢察官提起公訴（99年度偵字第11202
號），本院判決如下：
    主  文
林勇安幫助意圖為自己不法之所有，以詐術使人將本人之物交付
，處拘役伍拾日，如易科罰金，以新臺幣壹仟元折算壹日。
    事  實
一、林勇安對於犯罪集團或不法份子利用他人金融機構帳戶實行
    詐欺或其他財產犯罪，掩飾不法利益，規避司法偵查，有所
    預見，仍基於幫助詐欺之不確定故意，於民國98年10月13日
    ，在臺北縣新莊市○○街124 巷附近之某便利商店內，以新
    臺幣（下同）3,000 元之價格，將其於彰化商業銀行新莊分
    行申請開立之帳號：000-0000000000000600存款帳戶（下稱
    上開帳戶）之存摺（係林勇安甫於該日以遺失為由，向彰化
    商業銀行新莊分行申請補發而取得）、金融卡、密碼出售，
    而提供予姓名、年籍不詳之成年人使用。該成年人所屬詐欺
    集團之成員即基於意圖為自己不法所有之犯意，由該集團成
    員於98年10月13日晚間9 時50分許，佯稱先前網路購物時物
    以誤以信用卡付款須至ATM 自動櫃員機操作取消付款，致張
    育雯陷於錯誤，而操作ATM 自動櫃員機，匯出21,234元至葉
    秀泳所申辦之帳號：000-00000000000001帳戶內（葉秀泳涉
    嫌幫助詐欺罪嫌部分，業臺灣桃園地方法院檢察署檢察官另
    案偵查）。之後，詐欺集團之成員再撥打電話聯繫張育雯，
    佯裝為臺北富邦商業銀行會計「張子豪」，謊稱如欲取回該
    21,234元款項，需再存入99,000元云云，致張育雯陷於錯誤
    ，於同日晚間11時39分許，於臺北縣新莊市○○路上之彰化
    銀行某分行內，操作ATM 自動櫃員機，並存款99,000元至上
    開林勇安之帳戶。嗣張育雯發覺受騙，報警處理，始為警查
    悉上情。
二、案經桃園縣政府警察局龍潭分局函請臺灣桃園地方法院檢察
    署檢察官呈請臺灣高等法院檢察署檢察長令轉臺灣板橋地方
    法院檢察署檢察官偵查起訴。
    理  由
壹、程序方面：按被告以外之人於審判外之言詞或書面陳述，除
    法律有規定者外，不得作為證據，刑事訴訟法第159 條第1
    項定有明文，此乃傳聞證據之法則。次按傳聞法則之重要理
    論依據，在於傳聞證據未經當事人之反對詰問予以核實，乃
    予排斥，惟若當事人已放棄對原供述人之反對詰問權，於法
    院審判時表明同意該等傳聞證據可作為證據，基於證據資料
    愈豐富，愈有助於真實發現之理念，並貫徹刑事訴訟法修法
    加重當事人進行主義之精神，確認當事人對於證據能力有處
    分權之制度，傳聞證據經當事人同意作為證據，法院認為適
    當者，亦得為證據。另當事人於調查證據時，對於傳聞證據
    表示「沒有意見」、「對於證據調查無意見」或「不爭執」
    ，而未於言詞辯論終結前聲明異議，應視為已有將該等傳聞
    證據採為證據之同意，此刑事訴訟法第159 條之5 規定甚明
    。查被告林勇安與公訴人於本院準備程序及審理時對於下列
    被告以外之人於審判外之言詞或書面陳述之證據能力均未爭
    執，依刑事訴訟法第159 條之5 第2 項規定，視為當事人於
    審判程序已同意作為證據，本院審酌該言詞陳述或書面陳述
    均非違法取得，亦無證明力明顯過低之情形，均得採為證據
    。
貳、實體方面：
一、訊據被告林勇安坦承於上揭時、地，以3,000 元之代價，將
    上開帳戶存摺、提款卡及密碼出售，而提供予姓名、年籍不
    詳之成年人使用等情不諱（見本院99年11月18日審判筆錄第
    8 頁）。又被害人張育雯於98年10月13日晚間9 時50分許，
    接獲電話，佯稱先前網路購物時物以誤以信用卡付款須至AT
    M 自動櫃員機操作取消付款，致其陷於錯誤，而操作ATM 自
    動櫃員機，匯出21,234元至葉秀泳所申辦之帳號：000-0000
    0000000001帳戶內。之後，其再接獲電話，佯裝為臺北富邦
    商業銀行會計「張子豪」，謊稱如欲取回該21 ,234 元款項
    ，需再存入99,000元，致其陷於錯誤，於同日晚間11時39分
    許，於臺北縣新莊市○○路上之彰化銀行某分行內，操作AT
    M 自動櫃員機，而存款99,000元至上開帳戶等情，業經被害
    人張育雯於偵查中證訴綦詳（見99年度偵字第11202 號卷第
    5 頁），並有被告之上開帳戶開戶基本資料、單摺掛失補發
    申請書及交易明細表1 份、彰化銀行自動櫃員機交易明細表
    影本1 紙在卷可稽（見99年度偵字第6885號卷第6-13、16頁
    ），足見被告之上開帳戶確遭詐欺犯罪集團假藉名義，詐騙
    被害人張育雯將金錢匯入，並旋由詐欺集團成員提領等情，
    堪予認定。另依上揭單摺掛失補發申請書，被告以存摺遺失
    申請補發，被告應於申請當日就會取得補發存摺等情，亦經
    證人鄭景文於檢察事務官詢問時證述明確（見99年度偵字第
    11202 號卷第17頁），此情亦與被告上揭供述於98年10月13
    日將存摺、金融卡及密碼交付等情之時間點相合。再者，按
    刑法上之故意，分為直接故意（確定故意）與間接故意（不
    確定故意），「行為人對於構成犯罪之事實，明知並有意使
    其發生者」為直接故意；又「行為人對於構成犯罪之事實，
    預見其發生而其發生並不違背其本意者」為間接故意，刑法
    第13條第1 項、第2 項定有明文。茲衡諸常情，今日一般人
    至金融機關開設帳戶使用，係極為方便容易且迅速之事，苟
    有使用金融存款帳戶之正當用途，自以使用其本人或可信賴
    之親友申請之帳戶，最為便利安全，始可避免帳戶名義人反
    悔或心存歹念，利用通知掛失止付、變更存戶印鑑圖章或換
    摺之方式，將帳戶內之款項領走一空，反致使用帳戶人蒙受
    損失，故苟非意圖以他人之帳戶從事不法用途，並藉以逃避
    查緝，自以其他方法向無相當信賴關係之陌生人取得帳戶使
    用之理，且近年來詐財之犯罪類型層出不窮，該等犯罪，多
    數均係利用他人帳戶作為詐欺所得財物之出入帳戶，業經媒
    體廣為披載，是依一般人通常之知識、智能及經驗，均已詳
    知向陌生人購買、承租或其他方法取得帳戶者，多係欲藉該
    帳戶取得不法犯罪所得，且隱匿帳戶內資金之實際取得人之
    身分，以逃避追查，而當時被告已年滿31歲，係具智識之人
    ，自難諉稱不知。從而被告對於出售交付其所有上開帳戶之
    存摺、金融卡、密碼等資料，將可能被用來作為詐欺取財等
    非法用途上，應有所預見，且不違背其本意，被告猶除受提
    供其所有之金融帳戶存摺、金融卡及密碼予真實姓名、年籍
    不詳之詐欺集團成年成員，當堪認被告有容任將提供之金融
    帳戶資料作為詐欺取財之匯款指定帳戶使用，則被告有幫助
    詐欺取財之不確定故意即可認定。從而，被告既可預見金融
    帳戶存摺提供他人使用將幫助他人實施詐欺犯罪，將存摺、
    金融卡、密碼交付他人，顯有縱有人以其金融帳戶實施詐欺
    犯罪亦不違背其本意之幫助詐欺不確定故意，堪予認定。綜
    上所述，本案事件明確，應依法論科。
二、核被告林勇安所為，係犯刑法第30條第1 項、第339 條第1
    項之幫助詐欺取財罪。被告基於幫助前述不詳詐欺集團成年
    人士遂行詐欺犯行之不確定故意，而為詐欺犯罪構成要件以
    外之行為，為幫助犯，爰依刑法第30條第2 項規定，減輕其
    刑。爰審酌被告交付帳戶存摺、金融卡及密碼等物予他人，
    充作轉向他人詐欺取財之工具，非但徒增被害人尋求救濟之
    困難，亦使詐騙集團得以順遂詐欺取財犯行，並審酌被害人
    遭受損害之程度、被告素行、犯罪之手段、情節、生活狀況
    、智識程度，於本院審理時業已承認犯行之犯後態度，及公
    訴人求處有期徒刑6 月實屬過重等一切情狀，量處如主文所
    示之刑，並諭知易科罰金折算之標準，以示懲儆。
據上論斷，應依刑事訴訟法第299 條第1 項前段，刑法第30條、
第339 條第1 項、第41條第1 項前段，刑法施行法第1 條之1 第
1項 、第2 項前段，判決如主文。
本案經檢察官陳映蓁到庭執行職務。
中    華    民    國    99    年    12    月    13    日
                 刑事第二十一庭  審判長法  官   劉元斐
                                       法  官   李俊彥
                                       法  官   方鴻愷
以上正本證明與原本無異。
如不服本判決，應於判決送達後10日內敘明上訴理由，向本院提
出上訴狀（應附繕本），上訴於臺灣高等法院。其未敘述上訴理
由者，應於上訴期間屆滿後20日內向本院補提理由書「切勿逕送
上級法院」。
                                       書記官   江怡萱
中    華    民    國    99    年    12    月    15    日
附錄本案論罪科刑法條：
刑法第30條：
幫助他人實行犯罪行為者，為幫助犯。雖他人不知幫助之情者，
亦同。
幫助犯之處罰，得按正犯之刑減輕之。
刑法第339 條第1 項：
意圖為自己或第三人不法之所有，以詐術使人將本人或第三人之
物交付者，處5 年以下有期徒刑、拘役或科或併科1000元以下罰
金。

司法院資訊處製作；財團法人民間司法改革基金會備份。
